【裁判字號】    97,易,543
【裁判日期】    970722
【裁判案由】    毒品危害防制條例
【裁判全文】
臺灣苗栗地方法院刑事判決               97年度易字第543號
公  訴  人  臺灣苗栗地方法院檢察署檢察官
被      告  乙○○
上列被告因違反毒品危害防制條例案件，經檢察官提起公訴（97
年度毒偵字第601 號），被告於本院審理時就被訴事實為有罪之
陳述，經本院裁定進行簡式審判程序，判決如下：
    主      文
乙○○施用第二級毒品，累犯，處有期徒刑拾壹月。
    事      實
一、乙○○前於民國87年間因施用毒品案件，經臺灣臺北地方法
    院裁定送觀察、勒戒後，因認有繼續施用毒品傾向而裁定令
    入戒治處所施以強制戒治，並經臺灣臺北地方法院檢察署檢
    察官於89年4 月5 日以89年度戒毒偵字第104 號為不起訴處
    分確定。復於90年間因施用毒品案件，再經本院裁定令入戒
    治處所施以強制戒治，由臺灣苗栗地方法院檢察署檢察官聲
    請簡易判決處刑，並經本院以90年度苗簡字第419 號判決判
    處有期徒刑6 月確定；嗣因上開強制戒治成效經評定合格，
    而於91年2 月7 日停止戒治出所，所餘期間交付保護管束，
    於91年4 月26日保護管束期滿而執行完畢。復因「3 犯」施
    用第二級毒品案件，經臺灣苗栗地方法院檢察署檢察官以92
    年度毒偵字第321 號提起公訴，經本院以92年度易字第238
    號判決判處有期徒刑10月確定，並於93年10月25日縮刑期滿
    執行完畢。又因「4 犯」施用第二級毒品案件，經臺灣苗栗
    地方法院檢察署檢察官以94年度毒偵字第458 號提起公訴，
    並由本院以94年度易字第243 號判決判處有期徒刑1 年2 月
    確定，於95年5 月2 日縮刑期滿執行完畢。乙○○又於96年
    間因竊盜案件，經本院以96年度易字第348 號判決判處有期
    徒刑10月確定，嗣因符合中華民國96年罪犯減刑條例之規定
    減刑為有期徒刑5 月，甫於96年9 月9 日（起訴書誤載為10
    日）縮刑期滿執行完畢。
二、詎乙○○猶不知警惕，復基於施用第二級毒品之犯意，於97
    年2 月17日上午11時30分許，為警採集尿液時起往前回溯96
    小時內之某時，在其位於苗栗縣苗栗市北苗里8 鄰北苗28號
    住處，以將安非他命置於玻璃頭吸食器內，以火燒烤產生燻
    煙，再吸食該燻煙之方式，施用第二級毒品甲基安非他命1
    次。嗣於97年2 月17日，乙○○因另涉竊盜案件為警逮捕時
    ，於有偵查犯罪職權之內政部警政署鐵路警察局第一警務段
    警員發現前，即當場承認施用安非他命，並同意採集尿液送
    驗呈甲基安非他命陽性反應，不逃避裁判而自首，因而查獲
    上情。
三、案經內政部警政署鐵路警察局第一警務段報告臺灣苗栗地方
    法院檢察署檢察官偵查起訴。
    理      由
一、上開犯罪事實，業據被告乙○○於本院審理時坦承：其於警
    察採尿前幾天施用毒品安非他命，是在其住處，以置於玻璃
    頭燒烤方式施用等語（見本院卷第37至38頁），且其經司法
    警察採集尿液送檢驗結果，確呈甲基安非他命陽性反應，有
    台灣檢驗科技股份有限公司於97年3 月5 日出具之濫用藥物
    檢驗報告、內政部警政署鐵路警察局第一警務段偵查隊委託
    鑑驗尿液與真實姓名對照表各1 份在卷可憑，足認被告之自
    白與事實相符，應堪採信。又按毒品危害防制條例於92年7
    月9 日修正公布，自93年1 月9 日施行，其中第20條、第23
    條將施用毒品之刑事處遇程序，區分為「初犯」及「5 年內
    再犯」、「5 年後再犯」。依其立法理由之說明：「初犯」
    ，經觀察、勒戒或強制戒治後，應為不起訴處分或不付審理
    之裁定；經觀察、勒戒或強制戒治執行完畢釋放後，「5 年
    內再犯」者，因其再犯率甚高，原實施之觀察、勒戒及強制
    戒治既無法收其實效，爰依法追訴或交付審理。至於經觀察
    、勒戒或強制戒治執行完畢釋放後，「5 年後再犯」者，前
    所實施之觀察、勒戒或強制戒治已足以遮斷其施用毒品之毒
    癮，為期自新及協助其斷除毒癮，仍適用「初犯」之規定，
    先經觀察、勒戒或強制戒治之程序。從而依修正後之規定，
    僅限於「初犯」及「5 年後再犯」二種情形，始先經觀察、
    勒戒或強制戒治程序。倘被告於5 年內已再犯，經依法訴追
    處罰，縱其第3 次（或第3 次以上）再度施用毒品之時間，
    在初犯經觀察、勒戒或強制戒治執行完畢5 年以後，已不合
    於「5 年後再犯」之規定，且因於「5 年內再犯」，顯見其
    再犯率甚高，原實施觀察、勒戒或強制戒治，已無法收其實
    效，即應依該條例第10條處罰，最高法院95年第7 次刑事庭
    會議決定可資參照。查本件被告前因施用毒品案件，經法院
    裁定送強制戒治，於91年4 月26日執行完畢之事實，有臺灣
    高等法院被告前案紀錄表在卷足憑，其於91年4 月26日強制
    戒治執行完畢後，距本件施用毒品犯行，固已逾5 年，惟被
    告於前揭強制戒治執行完畢釋放後5 年內之91年12月上旬至
    92年7 月4 日上午某時及94年3 月6 日上午10時許，因再犯
    毒品危害防制條例第10條之犯行，由臺灣苗栗地方法院檢察
    署檢察官提起公訴後，經本院分別以92年度易字第238 號、
    94年度易字第243 號判決確定，已如前述，有前開判決書及
    臺灣高等法院被告前案紀錄表各1 份在卷可參，則依前揭說
    明，即與毒品危害防制條例第20條第3 項所定「5 年後再犯
    」之情形不相符合，自應由本院依法審理。綜上所述，本件
    事證明確，被告施用毒品犯行，堪以認定。
二、核被告乙○○所為，係犯毒品危害防制條例第10條第2 項之
    施用第二級毒品罪。被告施用第二級毒品前持有第二級毒品
    之低度行為，為其施用之高度行為所吸收，不另論罪。又被
    告前有如事實欄所載之刑案科刑及執行紀錄，甫於96年9 月
    9 日執行完畢等情，有卷附臺灣苗栗地方法院檢察署刑案資
    料查註紀錄表及臺灣高等法院被告前案紀錄表1 份在卷可按
    ，其受有期徒刑之執行完畢後，於5 年以內故意再犯本件有
    期徒刑以上之罪，為累犯，應依法加重其刑。又被告於97年
    2 月17日因另涉竊盜案件，為警逮捕到案時，於有偵查犯罪
    職權之內政部警政署鐵路警察局第一警務段警員發現前，即
    當場承認施用安非他命，而同意採尿送驗結果，呈甲基安非
    他命陽性反應，並接受裁判等情，業據證人即本案查獲之司
    法警察甲○○於本院審理時結證稱：被告查獲當天是因竊盜
    現行犯被逮捕，我們調閱被告刑案紀錄表有毒品前科，所以
    詢問被告是否有施用毒品，被告坦承有施用並同意採集尿液
    送驗，且逮捕被告時，他並沒有涉犯施用毒品之犯行等語（
    見本院卷第39頁），顯見被告係於員警甲○○知悉其施用毒
    品之前主動告訴員警自己施用毒品，應符合自首之要件，爰
    依刑法第62條前段規定減輕其刑，並先加後減之。爰審酌被
    告前有施用毒品之犯罪前科，且曾經觀察、勒戒及強制戒治
    ，仍未能自我克制以戒除毒癮，猶為本案之施用第二級毒品
    行為，戕害自身健康，並生對於社會安全與公共秩序之潛在
    危害，惟念其犯罪後自首犯罪，坦承犯行，其所為主要係戕
    害自身，並未直接積極損害他人之利益及其生活狀況、智識
    程度暨衡酌檢察官之具體求刑範圍等一切情狀，量處如主文
    所示之刑，以資懲儆。
據上論斷，應依刑事訴訟法第284 條之1 、第273 條之1 第1 項
、第299 條第1 項前段，毒品危害防制條例第10條第2 項，刑法
第11條前段、第47條第1 項、第62條前段，判決如主文。
本案經檢察官陳佞如到庭執行職務。
中    華    民    國    97    年     7    月    22    日
                  刑事第三庭    法  官  林佩儒
以上正本證明與原本無異。
如不服本判決，應於收受送達後10日內向本院提出上訴書狀（應
敘述具體理由並附繕本）。
上訴書狀如未敘述理由，應於上訴期間屆滿後20日內補提理由書
於本院。
                                書記官  陳玲君
中    華    民    國    97    年     7    月    22    日
附記論罪之法條全文：
毒品危害防制條例第10條
施用第一級毒品者，處 6 月以上 5 年以下有期徒刑。
施用第二級毒品者，處 3 年以下有期徒刑。


司法院資訊處製作；財團法人民間司法改革基金會備份。
